---
title: "LC-MS/MS profiling and characterization of caffeoylquinic acids isomers in *Ilex guayusa* under different collection sites, plant age, and sunlight exposure"
author: "Thomas G."
date: "2025-05-27"
output:
  github_document:
    toc: true
    toc_depth: 3
editor_options: 
  chunk_output_type: inline
---

## Introduction

This R Script aims to record the procedure for analyzing for the isomers of caffeoylquinic acids profile in *Ilex guayusa* leaves under different age and light conditions. Each step has a brief explanation, as well as code and graphics.

The data preprocessing .

## Before to start

The statistical analysis was carried out based on the experimental design presented in the paper of this research, the book "[Non-R ecological analysis](https://analises-ecologicas.com/cap1)" was taken as a basis, which helps us to follow a flow methodology for the factorial analysis of the data collected in the quantification of 5-CQA in the HPLC equipment with UV-vis detector, the data were compiled in a data file (.xlsx) for the analysis.

## Workflow

The package and other dependency packages were installed as a first step for the analysis.

## Load libraries

```{r configurations, message=FALSE, warning=FALSE}
# --- INITIAL SETUP ---
# This chunk performs initial setup: cleans up the environment, loads packages, and sets options

# Clean up the environment (optional but recommended for starting from scratch)
#rm(list = ls())

# Load libraries with controlled conflicts
library(readr) # Efficient data reading
library(ggplot2) # Advanced visualizations
library(emmeans) # Marginal means and post-hoc comparisons
library(multcomp) # Significance scores
library(multcompView) # Visualizing multiple comparisons
library(knitr) # Reproducible reports and formatted tables
library(tibble) # Enhanced data frames
library(car) # Analysis of variance and assumptions
library(DHARMa) # Mixed model diagnostics
library(dplyr) # Data manipulation (load last to avoid conflicts)

```

## Data loading and preparation

```{r Carga y preparación de datos, message=FALSE, warning=FALSE}
# --- 1. DATA LOADING AND PREPARATION ---
# This chunk loads the raw data and performs the initial transformation

hplc <- readr::read_csv("../Data/Data_to_cuantification/Factorial_simple_2.csv")

# Initial data processing
hplc <- hplc %>%
  mutate(
    Chakra = factor(Chakra),
    Age = factor(Edades, levels = c("T0", "T1", "T2")), # Ordered factor
    Light = factor(Condiciones_luz),
    logCGA = log(CGA)  # Logarithmic transformation
  ) %>%
  dplyr::select(Chakra, Age, Light, CGA, logCGA)

# Inspección inicial de datos
#print(head(hplc))
#print(str(hplc))
#print(summary(hplc))
```

## Statistical modeling (GLM)

```{r Modelado estadístico, message=FALSE, warning=FALSE}
# --- 2. FITTING THE GENERALIZED LINEAR MODEL (GLM) --->
# Final model chosen based on previous analysis: Gamma with log link for logCGA
modelo_final_glm <- glm(logCGA ~ Chakra + Age * Light,
                        family = Gamma(link = "log"),
                        data = hplc)

# Summary of the fitted model
 print(summary(modelo_final_glm))

# Get ANOVA table from GLM (Type III)
 anova_results_glm <- car::Anova(modelo_final_glm, type = "III") # Especificar paquete car::
 print(anova_results_glm)
```

### Validation of assumptions

```{r Validación de supuestos, message=FALSE, warning=FALSE}
# --- 3. EVALUATION OF FINAL MODEL ASSUMPTIONS ---

# Simulate quantile-scaled residuals
# Use tryCatch to handle possible errors in the simulation itself
simulationOutput <- tryCatch({
  DHARMa::simulateResiduals(fittedModel = modelo_final_glm, plot = FALSE) # Usar DHARMa:: explícitamente
}, error = function(e) {
  message("Error al simular residuos DHARMa: ", e$message)
  return(NULL)
})

# --- 3.1. Summary Table of Assumptions ---
# Initialize variables as character to avoid type errors
ks_stat_chr <- ks_pval_chr <- disp_stat_chr <- disp_pval_chr <- out_stat_chr <- out_pval_chr <- r2_chr <- "N/A"
ks_interp <- disp_interp <- out_interp <- r2_interp <- "N/A" # Initialize interpretation for R2 as well

# Proceed only if the DHARMa simulation was successful
if (!is.null(simulationOutput)) {
  # Perform specific tests using DHARMa:: explicitly
  test_ks <- DHARMa::testUniformity(simulationOutput, plot = FALSE)
  test_disp <- DHARMa::testDispersion(simulationOutput, plot = FALSE)
  test_out <- DHARMa::testOutliers(simulationOutput, plot = FALSE)

  # Extract numeric values ​​first
  ks_stat_val <- ifelse(is.numeric(test_ks$statistic), round(test_ks$statistic, 3), NA_real_)
  ks_pval_val <- ifelse(is.numeric(test_ks$p.value), round(test_ks$p.value, 3), NA_real_)
  disp_stat_raw <- test_disp$statistic # Puede no ser un único número
  disp_pval_val <- ifelse(is.numeric(test_disp$p.value), round(test_disp$p.value, 3), NA_real_)
  out_stat_raw <- test_out$statistic # Puede no ser un único número
  out_pval_val <- ifelse(is.numeric(test_out$p.value), round(test_out$p.value, 3), NA_real_)

  # Convert to character for table, handling NA and possible vectors
  ks_stat_chr <- ifelse(is.na(ks_stat_val), "NA", as.character(ks_stat_val))
  ks_pval_chr <- ifelse(is.na(ks_pval_val), "NA", as.character(ks_pval_val))
  disp_stat_chr <- ifelse(is.numeric(disp_stat_raw),
                          ifelse(is.na(disp_stat_raw), "NA", as.character(round(disp_stat_raw, 3))),
                          paste(disp_stat_raw, collapse=";")) # Handle if not numeric
  disp_pval_chr <- ifelse(is.na(disp_pval_val), "NA", as.character(disp_pval_val))
  out_stat_chr <- ifelse(is.numeric(out_stat_raw),
                         ifelse(is.na(out_stat_raw), "NA", as.character(round(out_stat_raw, 3))),
                         paste(out_stat_raw, collapse=";")) # Handle if not numeric
  out_pval_chr <- ifelse(is.na(out_pval_val), "NA", as.character(out_pval_val))

  # Interpretations based on numeric values before converting to character
  ks_interp <- ifelse(is.na(ks_pval_val), "Error in KS test", ifelse(ks_pval_val < 0.05, "Significant deviation", "OK"))
  disp_interp <- ifelse(is.na(disp_pval_val), "Error in Dispersion test", ifelse(disp_pval_val < 0.05, "Non-constant/incorrect dispersion", "OK"))
  out_interp <- ifelse(is.na(out_pval_val), "Error in Outliers test", ifelse(out_pval_val < 0.05, "Presence of Outliers", "OK"))

} else {
   # Ensure character type if simulation failed
   ks_stat_chr <- ks_pval_chr <- disp_stat_chr <- disp_pval_chr <- out_stat_chr <- out_pval_chr <- "Error Sim."
   # Also set interpretations to error state
   ks_interp <- disp_interp <- out_interp <- "Error in DHARMa simulation"
}

# --- Calcular Pseudo R-cuadrado ---
pseudo_r2_results <- tryCatch({
    r2_perf <- performance::r2(modelo_final_glm)
    # Choose an R2, for example Nagelkerke or Tjur if available
    if ("R2_Nagelkerke" %in% names(r2_perf)) {
        val <- round(r2_perf$R2_Nagelkerke, 3)
        method <- "Nagelkerke"
    } else if ("R2_Tjur" %in% names(r2_perf)) {
        val <- round(r2_perf$R2_Tjur, 3)
        method <- "Tjur"
    } else {
         # Fallback to the first available R2 if the preferred ones are not available
         val <- round(r2_perf[[1]], 3)
         method <- names(r2_perf)[1]
    }
    # Make sure val is numeric before converting
    val_chr <- ifelse(is.na(val), "NA", as.character(val))
    list(value = val_chr, method = method, interp = "OK")
}, error = function(e) {
    message("Error calculating Pseudo R2: ", e$message)
    list(value = "Error Calc.", method = "performance::r2", interp = "Error")
})
r2_chr <- pseudo_r2_results$value
r2_method <- pseudo_r2_results$method
r2_interp <- pseudo_r2_results$interp
r2_pval_chr <- "NA" # R2 has no p-value


# --- Calculate VIF ---
# Note: VIF is calculated on an additive model to assess collinearity between main predictors
vif_values <- tryCatch({
  # Use a main effects-only model for VIF
  model_additive_for_vif <- update(modelo_final_glm, . ~ Chakra + Age + Light)
  vif_raw <- car::vif(model_additive_for_vif) # Especificar paquete car::
 # Ensure vif_raw is a named vector or matrix
  if (is.matrix(vif_raw)) { # If there are multiple VIF columns (e.g., gvif)
     vif_text <- paste(rownames(vif_raw), apply(round(vif_raw, 2), 1, paste, collapse=":"), sep=": ", collapse="; ")
  } else if (is.vector(vif_raw) && !is.null(names(vif_raw))) { # standard named sector
     vif_text <- paste(names(vif_raw), round(vif_raw, 2), sep=": ", collapse="; ")
  } else {
     vif_text <- "Unexpected VIF format"
  }
  vif_text
}, error = function(e) {
  message("Error calculating VIF: ", e$message)
  "Error calculating VIF"
})
vif_interp <- ifelse(grepl("Error|unexpected", vif_values), "Error/Not calculated", "Low VIFs (<5) indicate low collinearity")
vif_pval_chr <- "NA" # VIF has no p-value


# --- Crear la tabla de supuestos ---
assumption_summary <- tibble::tribble(
  ~Supuesto, ~Método, ~`Estadístico/Valor`, ~`p-valor`, ~Interpretación,
  # --- DHARMa tests ---
  "Waste Distribution", "DHARMa KS test", ks_stat_chr, ks_pval_chr, ks_interp, # Ya es KS test
  "Homoscedasticity/Dispersion", "DHARMa testDispersion", disp_stat_chr, disp_pval_chr, disp_interp,
  "Outliers", "DHARMa testOutliers", out_stat_chr, out_pval_chr, out_interp,
  # --- Multicollinearity ---
  "Multicollinearity (additive VIF)", "car::vif", vif_values, vif_pval_chr, vif_interp,
  # --- Goodness of Fit (approximate) ---
  "Pseudo R-squared", paste0("performance::r2 (", r2_method, ")"), r2_chr, r2_pval_chr, r2_interp
)

# Mostrar tabla de supuestos

# Usar kable para formatear la tabla
print(knitr::kable(assumption_summary, caption = "Final GLM Model Assumptions Table (logCGA ~ Chakra + Age * Light, Gamma(log))"))
```

```{r DHARMa, fig.height=6, fig.width=10, message=FALSE, warning=FALSE}
# --- 3.2. DHARMa Diagnostic Charts ---
# It is essential to review these charts visually in addition to the table
# Proceed only if the simulation was successful
if (!is.null(simulationOutput)) {
    plot(simulationOutput) # This generates the QQ-plot and the Residuals vs Predicted plot
} else {
    message("DHARMa graphics cannot be generated due to a simulation error..")
}
```

## Post-hoc analysis

```{r Post-hoc, message=FALSE, warning=FALSE}
# --- 4. POST-HOC ANALYSIS ---
# Use Emmeans on the final model to obtain means and comparisons
# Note: Comparisons are made on the predictor scale (log-link in this case)

# --- 4.1. Main Effect: Chakra --->
emm_chakra <- emmeans::emmeans(modelo_final_glm, ~ Chakra) # Usar emmeans::
pairs_chakra <- pairs(emm_chakra, adjust = "tukey") # Ajuste Tukey para comparaciones
cld_chakra <- multcomp::cld(emm_chakra, Letters = letters, alpha = 0.05, adjust = "tukey") # Usar multcomp::
 print("Comparisons for Chakra:")
 print(pairs_chakra)
 print(cld_chakra)

# --- 4.2. Main Effect: Age --->
# Warning: Interpret with caution due to significant interaction
emm_age <- emmeans::emmeans(modelo_final_glm, ~ Age)
pairs_age <- pairs(emm_age, adjust = "tukey")
cld_age <- multcomp::cld(emm_age, Letters = letters, alpha = 0.05, adjust = "tukey")
 print("Comparisons for Age (averaged over Light - CARE by interaction)):")
 print(pairs_age)
 print(cld_age)

# --- 4.3. Interaction: Age * Light --->
# Compare Age within each Light level
emm_age_light <- emmeans::emmeans(modelo_final_glm, ~ Age | Light)
pairs_age_light <- pairs(emm_age_light, adjust = "sidak") # Sidak para 3 comps por grupo
cld_age_light <- multcomp::cld(emm_age_light, Letters = letters, alpha = 0.05, adjust = "sidak")
 print("Comparisons for Age within Light:")
 print(pairs_age_light)
 print(cld_age_light)

# Or Compare Light within each Age level
emm_light_age <- emmeans::emmeans(modelo_final_glm, ~ Light | Age)
pairs_light_age <- pairs(emm_light_age, adjust = "sidak") # Ajuste para 3 comparaciones
 print("Comparisons for Light within Age:")
 print(pairs_light_age)
# Crear símbolos de significancia para el gráfico t-test style
 signif_light_age <- as.data.frame(pairs_light_age) %>%
   dplyr::mutate(significance = case_when( # Usar dplyr::
            p.value <= 0.001 ~ "***",
            p.value <= 0.01  ~ "**",
            p.value <= 0.05  ~ "*",
            TRUE             ~ "ns" # No Significativo
          ))
```

## Viewing results

```{r Visualización de resultados, fig.height=6, fig.width=10, message=FALSE, warning=FALSE}
# --- 5. VISUALIZACIÓN DE RESULTADOS ---
# Este chunk genera las figuras finales para el informe

# --- 5.1. Preparación para Gráficos --->
# *** FUNCIÓN AUXILIAR CORREGIDA (sin cambios respecto a la versión anterior) ***
add_cld_letters <- function(summary_df, cld_object, group_vars) {
  # Convertir el objeto cld (puede ser emmGrid) a data.frame
  if (!is.data.frame(cld_object)) {
    cld_df <- as.data.frame(cld_object)
  } else {
    cld_df <- cld_object
  }

  # Verificar que las columnas de agrupación y .group existen en cld_df
  required_cols <- c(group_vars, ".group")
  if (!all(required_cols %in% names(cld_df))) {
    stop("Las columnas requeridas (", paste(required_cols, collapse=", "), ") no se encuentran todas en el objeto cld.")
  }

  # Limpiar espacios en blanco de las letras de grupo
  cld_df$.group <- trimws(cld_df$.group)

  # Seleccionar solo las columnas necesarias de cld_df
  # Usar all_of() para seguridad si group_vars viene de una variable externa
  cld_subset <- cld_df %>%
                  dplyr::select(all_of(group_vars), .group) # Usar dplyr::

  # Asegurarse que las columnas de unión sean del mismo tipo (factor es seguro)
  for (var in group_vars) {
      if (var %in% names(summary_df) && var %in% names(cld_subset)) {
          summary_df[[var]] <- as.factor(summary_df[[var]])
          cld_subset[[var]] <- as.factor(cld_subset[[var]])
      } else {
          stop(paste("La columna de agrupación", var, "no existe en summary_df o cld_subset."))
      }
  }

  # Unir los datos resumen con las letras CLD
  dplyr::left_join(summary_df, cld_subset, by = group_vars) # Usar dplyr::
}
```

### Grafico chakra

```{r Chakra, fig.height=6, fig.width=7, message=FALSE, warning=FALSE}
# --- 5.2. Gráfico: Efecto Principal Chakra --->

# Calcular directamente sobre hplc agrupado solo por Chakra
summary_chakra_direct <- hplc %>% dplyr::group_by(Chakra) %>% # Usar dplyr::
    # Usar dplyr::summarise explícitamente
    dplyr::summarise(mean_CGA = mean(CGA), sd_CGA = sd(CGA), N=n(), se_CGA = sd_CGA/sqrt(N), .groups='drop')

# Añadir letras usando la función CORREGIDA
summary_chakra_plot <- add_cld_letters(summary_chakra_direct, cld_chakra, "Chakra")

# Verificar el resultado antes de graficar
#print(summary_chakra_plot)

# Definir colores manualmente (cambia los valores hex a tus colores deseados)
colores_manual <- c("#4457A5FF", "#B24422FF","#4F9D4EFF")

# Definir etiquetas personalizadas para el eje X (en el orden de tus niveles de Chakra)
etiquetas_x <- c("Talag", "Alto Pano", "Alto Tena")

plot_chakra <- ggplot2::ggplot(summary_chakra_plot, ggplot2::aes(x = Chakra, y = mean_CGA, fill = Chakra)) +
  ggplot2::geom_col(position = ggplot2::position_dodge(width = 0.9), color = "black") +
  ggplot2::geom_errorbar(ggplot2::aes(ymin = mean_CGA - se_CGA, ymax = mean_CGA + se_CGA),
                width = 0.2, position = ggplot2::position_dodge(width = 0.9)) +
  ggplot2::geom_text(ggplot2::aes(label = .group, y = mean_CGA + se_CGA), vjust = -0.5, size = 6) +
  
  # Cambiar colores manualmente
  ggplot2::scale_fill_manual(values = colores_manual) +
  
  # Cambiar etiquetas del eje X
  ggplot2::scale_x_discrete(labels = etiquetas_x) +
  
  ggplot2::labs(title = "Effect of Chakra on 5-CQA",
       x = "Chakra",
       y = "5-CQA Mean ± SD",
       fill = "Chakra") +
  ggplot2::theme_minimal(base_size = 14) +
  ggplot2::theme(legend.position = "none")

print(plot_chakra)
```

```{r}
# Save plot
#ggsave(filename = "../Result/Factorial_results/Figuras/PDF/Chakra_CGA.pdf", plot = plot_chakra,
#       width = 7, height = 6, units = "in", dpi = 300, scale = 1)
#ggsave(filename = "../Result/Factorial_results/Figuras/PNG/Chakra_CGA.png", plot = plot_chakra,
#       width = 7, height = 6, units = "in", dpi = 300, scale = 1)
```

### Grafico de las edades

```{r Ages, fig.height=6, fig.width=7, message=FALSE, warning=FALSE}
# --- 6.1. Gráfico: Efecto Principal Age ---
# Calcular resumen agrupando solo por Age
summary_age_direct <- hplc %>%
  dplyr::group_by(Age) %>%
  dplyr::summarise(
    mean_CGA = mean(CGA, na.rm = TRUE),
    sd_CGA = sd(CGA, na.rm = TRUE),
    N = n(),
    se_CGA = sd_CGA / sqrt(N),
    .groups = 'drop'
   )

# Añadir letras CLD (calculadas previamente en cld_age)
# Nota: CLD se basa en logCGA, el gráfico muestra CGA. Interpretar con cautela.
summary_age_plot <- add_cld_letters(summary_age_direct, cld_age, "Age")

# Definir colores manualmente para Age (modifica los códigos hex)
colores_manual_edad <- c("#E76BF3", "#00B0F6", "#F8766D")  # Debe coincidir con el número de niveles de Age

# Definir etiquetas personalizadas para el eje X (en el orden de tus niveles de Age)
etiquetas_x_edad <- c("Early", "Medium", "Late")  # Ejemplo en español, modifica según necesites

plot_age <- ggplot2::ggplot(
    data = summary_age_plot,
    mapping = ggplot2::aes(x = Age, y = mean_CGA, fill = Age)
  ) +
  ggplot2::geom_col(
    position = ggplot2::position_dodge(width = 0.9), 
    color = "black",
    show.legend = FALSE
  ) +
  ggplot2::geom_errorbar(
    ggplot2::aes(ymin = mean_CGA - se_CGA, ymax = mean_CGA + se_CGA),
    width = 0.2,
    position = ggplot2::position_dodge(width = 0.9)
  ) +
  ggplot2::geom_text(
    ggplot2::aes(label = .group, y = mean_CGA + se_CGA),
    vjust = -0.5, 
    size = 6
  ) +
  # Aplicar personalizaciones
  ggplot2::scale_fill_manual(values = colores_manual_edad) +  # Colores manuales
  ggplot2::scale_x_discrete(labels = etiquetas_x_edad) +      # Etiquetas personalizadas en eje X
  ggplot2::labs(
    title = "Effect of Age on 5-CQA",
    #subtitle = "(Promediado sobre Chakra y Light; CLD basado en logCGA)",
    x = "Age",
    y = "5-CQA Mean ± SD"
  ) +
  ggplot2::theme_minimal(base_size = 14)

print(plot_age)
```

```{r}
# Save plot
#ggsave(filename = "../Result/Factorial_results/Figuras/PDF/Age_CGA.pdf", plot = plot_age,
#       width = 7, height = 6, units = "in", dpi = 300, scale = 1)
#ggsave(filename = "../Result/Factorial_results/Figuras/PNG/Age_CGA.png", plot = plot_age,
#       width = 7, height = 6, units = "in", dpi = 300, scale = 1)
```

# Grafico interaccion de la luz:edad

```{r Shadow, fig.height=6, fig.width=7, message=FALSE, warning=FALSE}

# --- 6.3. Gráficos de Interacción Separados por Luz ---
# *** PASO 1: Calcular medias y SE promediando sobre Chakra ***
# Agrupar por Age y Light para obtener medias consistentes con las CLD
summary_stats_avg <- hplc %>%
  dplyr::group_by(Age, Light) %>% # Usar dplyr::
  # Usar dplyr::summarise explícitamente
  dplyr::summarise(
    N = n(), # Nota: N aquí es el número de Chakras * réplicas por Chakra
    mean_CGA = mean(CGA, na.rm = TRUE),
    sd_CGA = sd(CGA, na.rm = TRUE),
    # Calcular SE sobre la media de las medias de Chakra o directamente sobre los datos
    # Aquí lo calculamos sobre todos los datos dentro de Age:Light
    se_CGA = sd_CGA / sqrt(N),
    .groups = 'drop' # Evita que siga agrupado
  )

# *** PASO 2: Añadir letras CLD para la interacción (cld_age_light) ***
# Necesitamos unir por Age y Light al data frame promediado
summary_interaction_plot_avg <- add_cld_letters(summary_stats_avg, cld_age_light, c("Age", "Light"))

# Usar summary_interaction_plot_avg que ya tiene las medias promediadas sobre Chakra
# y las letras CLD para Age dentro de cada Light
summary_dark <- summary_interaction_plot_avg %>% dplyr::filter(Light == "-")
# Definir colores manuales para Age (oscuros/acordes a la temática de oscuridad)
colores_oscuridad <- c("#32373AFF", "#32373AFF", "#32373AFF")  # 3 tonos de azul oscuro

# Definir etiquetas personalizadas para el eje X (mismo orden que los niveles de Age)
etiquetas_x_oscuridad <- c("Early", "Medium", "Late")  # Ejemplo

plot_interaction_dark <- ggplot2::ggplot(
  summary_dark, 
  ggplot2::aes(x = Age, y = mean_CGA, fill = Age)  # Mapear fill a Age para usar colores manuales
) +
  ggplot2::geom_col(color = "black", show.legend = FALSE) +  # Quitamos el fill fijo
  ggplot2::geom_errorbar(
    ggplot2::aes(ymin = mean_CGA - se_CGA, ymax = mean_CGA + se_CGA),
    width = 0.2
  ) +
  ggplot2::geom_text(
    ggplot2::aes(label = .group, y = mean_CGA + se_CGA),
    vjust = -0.5, 
    size = 6
  ) +
  # Aplicar personalizaciones
  ggplot2::scale_fill_manual(values = colores_oscuridad) +  # Colores manuales
  ggplot2::scale_x_discrete(labels = etiquetas_x_oscuridad) +  # Etiquetas personalizadas
  ggplot2::labs(
    title = "Age Effect in Shadow",
    #subtitle = "Medias ± Error Estándar (promediado sobre Chakra)",
    x = "Age",
    y = "5-CQA Mean ± SD"
  ) +
  ggplot2::theme_minimal(base_size = 14) +
  ggplot2::coord_cartesian(
    ylim = c(0, max(summary_interaction_plot_avg$mean_CGA + 
                    summary_interaction_plot_avg$se_CGA) * 1.1)
  )

print(plot_interaction_dark)

```

```{r}
# Save plot
#ggsave(filename = "../Result/Factorial_results/Figuras/PDF/Shadow_CGA.pdf", plot = plot_interaction_dark,
#       width = 7, height = 6, units = "in", dpi = 300, scale = 1)
#ggsave(filename = "../Result/Factorial_results/Figuras/PNG/Shadow_CGA.png", plot = plot_interaction_dark,
#       width = 7, height = 6, units = "in", dpi = 300, scale = 1)
```

```{r Light, fig.height=6, fig.width=7, message=FALSE, warning=FALSE}
# Gráfico para Light = "+" (Luz)
summary_light_cond <- summary_interaction_plot_avg %>% dplyr::filter(Light == "+")

# Definir colores manuales para Age (tonos claros/acordes a la temática de luz)
colores_luz <- c("#F5BC5CFF", "#F5BC5CFF", "#F5BC5CFF")

# Definir etiquetas personalizadas para el eje X (mismo orden que los niveles de Age)
etiquetas_x_luz <- c("Early", "Medium", "Late")  # Ejemplo en español

plot_interaction_light <- ggplot2::ggplot(
  summary_light_cond, 
  ggplot2::aes(x = Age, y = mean_CGA, fill = Age)  # Mapear fill a Age
) +
  ggplot2::geom_col(color = "black", show.legend = FALSE) +  # Quitamos el fill fijo
  ggplot2::geom_errorbar(
    ggplot2::aes(ymin = mean_CGA - se_CGA, ymax = mean_CGA + se_CGA),
    width = 0.2
  ) +
  ggplot2::geom_text(
    ggplot2::aes(label = .group, y = mean_CGA + se_CGA),
    vjust = -0.5, 
    size = 6
  ) +
  # Aplicar personalizaciones
  ggplot2::scale_fill_manual(values = colores_luz) +  # Colores manuales
  ggplot2::scale_x_discrete(labels = etiquetas_x_luz) +  # Etiquetas personalizadas
  ggplot2::labs(
    title = "Age Effect with Light",
    #subtitle = "Medias ± Error Estándar (promediado sobre Chakra)",
    x = "Age",
    y = "5-CQA Mean ± SD"
  ) +
  ggplot2::theme_minimal(base_size = 14) +
  ggplot2::coord_cartesian(
    ylim = c(0, max(summary_interaction_plot_avg$mean_CGA + 
                    summary_interaction_plot_avg$se_CGA) * 1.1)
  )

print(plot_interaction_light)
```

```{r}
# Save plot
#ggsave(filename = "../Result/Factorial_results/Figuras/PDF/Light_CGA.pdf", plot = plot_interaction_light,
#       width = 7, height = 6, units = "in", dpi = 300, scale = 1)
#ggsave(filename = "../Result/Factorial_results/Figuras/PNG/Light_CGA.png", plot = plot_interaction_light,
#       width = 7, height = 6, units = "in", dpi = 300, scale = 1)
```

# Light:Age - T-test

```{r T-test, fig.height=6, fig.width=9, message=FALSE, warning=FALSE}
# --- 6.4. Gráfico de Interacción Combinado con Resultados T-test (Light vs Dark) ---
# Preparar datos de significancia para el gráfico
# Usar pairs_light_age calculado previamente
signif_light_age_df <- as.data.frame(pairs_light_age) %>%
  dplyr::mutate(significance = case_when(
           p.value <= 0.001 ~ "***",
           p.value <= 0.01  ~ "**",
           p.value <= 0.05  ~ "*",
           TRUE             ~ "ns" # No Significativo
         ))

# Necesitamos calcular posiciones Y para los símbolos de significancia
# Calcularemos la posición Y máxima para cada Age y añadiremos un offset
y_pos_signif <- summary_interaction_plot_avg %>%
  dplyr::group_by(Age) %>%
  dplyr::summarise(max_y = max(mean_CGA + se_CGA), .groups = "drop") %>%
  dplyr::mutate(y_position = max_y * 1.05) # Poner el texto un 5% por encima del máximo

# Unir las posiciones Y con los símbolos de significancia
signif_data_plot <- dplyr::left_join(signif_light_age_df, y_pos_signif, by = "Age")

# Crear el gráfico base (similar al plot_interaction anterior, sin letras CLD)
# Definir elementos personalizables --------------------------------------------------
# 1. Colores para las condiciones de Luz (Light)
colores_interaccion <- c(
  "-" = "#32373AFF",   # Oscuridad (azul oscuro)
  "+" = "#F5BC5CFF"    # Luz (dorado)
)

# 2. Etiquetas personalizadas para el eje X (Age)
etiquetas_x_interaccion <- c("Early", "Medium", "Late")

# 3. Símbolos de significancia (personaliza si es necesario)
simbolos_significancia <- c("***" = "***", "**" = "**", "*" = "*", "ns" = "ns")

# Crear el gráfico base ------------------------------------------------------------
plot_interaction_ttest_base <- ggplot2::ggplot(
  summary_interaction_plot_avg, 
  ggplot2::aes(x = Age, y = mean_CGA, fill = Light)
) +
  ggplot2::geom_col(
    position = ggplot2::position_dodge(width = 0.9), 
    color = "black"
  ) +
  ggplot2::geom_errorbar(
    ggplot2::aes(ymin = mean_CGA - se_CGA, ymax = mean_CGA + se_CGA),
    width = 0.2, 
    position = ggplot2::position_dodge(width = 0.9)
  ) +
  # Personalizar colores y etiquetas
  ggplot2::scale_fill_manual(
    values = colores_interaccion,
    labels = c("-" = "Shadow", "+" = "Light")  # Puedes cambiar estos textos
  ) +
  ggplot2::scale_x_discrete(labels = etiquetas_x_interaccion) +  # Etiquetas eje X
  ggplot2::labs(
    title = "Age and Light exposure Interaction (T-test)",
    #subtitle = "Medias ± Error Estándar (promediado sobre Chakra)",
    x = "Age",
    y = "5-CQA Mean ± SD",
    fill = "Light Condition:"
  ) +
  ggplot2::theme_minimal(base_size = 14) +
  ggplot2::theme(legend.position = "top") +
  ggplot2::coord_cartesian(ylim = c(0, max(y_pos_signif$y_position) * 1.1))

# Añadir símbolos de significancia -------------------------------------------------
plot_interaction_ttest <- plot_interaction_ttest_base +
  ggplot2::geom_text(
    data = signif_data_plot,
    ggplot2::aes(x = Age, y = y_position, label = significance),
    inherit.aes = FALSE,
    size = 8, 
    vjust = 0
  )

print(plot_interaction_ttest)
```

```{r}
# Save plot
#ggsave(filename = "../Result/Factorial_results/Figuras/PDF/Ttes_CGA.pdf", plot = plot_interaction_ttest,
#       width = 9, height = 6, units = "in", dpi = 300, scale = 1)
#ggsave(filename = "../Result/Factorial_results/Figuras/PNG/Ttes_CGA.png", plot = plot_interaction_ttest,
#       width = 9, height = 6, units = "in", dpi = 300, scale = 1)
```

```{r Tukey, message=FALSE, warning=FALSE}
# --- 7. TABLA RESUMEN CON MEDIAS, SD, LETRAS CLD Y P-VALORES ---
# Función para procesar cada factor
process_factor <- function(data, model, factor_name, response_var = "CGA") {
  # Calcular emmeans y CLD
  emm <- emmeans::emmeans(model, specs = as.formula(paste("~", factor_name)))
  cld <- multcomp::cld(emm, Letters = letters, adjust = "tukey")
  
  # Calcular estadísticas descriptivas
  stats <- data %>%
    dplyr::group_by(!!sym(factor_name)) %>%
    dplyr::summarise(
      mean = mean(!!sym(response_var), na.rm = TRUE),
      sd = sd(!!sym(response_var), na.rm = TRUE),
      .groups = 'drop'
    ) %>%
    dplyr::left_join(cld, by = factor_name)
  
  # Obtener p-valor del ANOVA
  anova_table <- car::Anova(model, type = 3)
  p_value <- anova_table[factor_name, "Pr(>Chisq)"]
  
  # Formatear salida
  stats %>%
    dplyr::mutate(
      !!sym("Media ± SD") := sprintf(
        "%.4f ± %.3f%s", 
        round(mean, 4), 
        round(sd, 3), 
        .group
      )
    ) %>%
    dplyr::select(!!sym(factor_name), `Media ± SD`) %>%
    dplyr::rename(Nivel = !!sym(factor_name)) %>%
    dplyr::add_row(
      Nivel = "p-value*", 
      `Media ± SD` = ifelse(
        p_value < 0.0001, 
        "< 0.0001", 
        sprintf("%.4f", p_value)
      )
    ) %>%
    dplyr::mutate(Factor = factor_name) %>%
    dplyr::select(Factor, Nivel, `Media ± SD`)
}

# Aplicar a cada factor
final_table <- purrr::map_dfr(
  c("Chakra", "Age", "Light"),
  ~ process_factor(hplc, modelo_final_glm, .x)
)

# Formatear tabla final
final_table <- final_table %>%
  dplyr::mutate(
    Factor = dplyr::case_when(
      duplicated(Factor) ~ "",
      TRUE ~ Factor
    )
  ) %>%
  dplyr::rename(
    ` ` = Factor,
    `Tratamiento` = Nivel,
    `Media ± SD (CGA)` = `Media ± SD`
  )

# Mostrar tabla con formato
knitr::kable(
  final_table,
  caption = "Summary Table: Means ± SD with Tukey groups and p-values",
  align = c('l', 'l', 'r'),
  col.names = c("Factor", "Level", "Mean ± SD (5-CQA)")
)
```

# Limpieza opcional final

```{r message=FALSE, warning=FALSE}
# --- 6. LIMPIEZA FINAL ---
# Este chunk opcional puede usarse para eliminar objetos temporales
# rm(list = ls(pattern = "^temp_"))
```
